臺灣高雄地方法院刑事判決　　　　　　　　96年度易字第93號
公　訴　人　臺灣高雄地方法院檢察署檢察官
被　　　告　甲○○
　　　　　　己○○
選任辯護人　許乃丹律師
　　　　　　江雍正律師
　　　　　　黃慧婷律師
上列被告因傷害等案件，經檢察官提起公訴（95年度偵字第7805
號），本院判決如下：
    主  文
甲○○犯毀損他人物品罪，處有期徒刑貳月，如易科罰金，以銀
元參佰元即新臺幣玖佰元折算壹日。又犯傷害罪，處有期徒刑參
月，如易科罰金，以銀元參佰元即新臺幣玖佰元折算壹日。應執
行有期徒刑肆月，如易科罰金，以銀元參佰元即新臺幣玖佰元折
算壹日。
己○○犯傷害罪，處拘役肆拾日，如易科罰金，以銀元參佰元即
新臺幣玖佰元折算壹日，未扣案之拖把壹支沒收。
    事  實
一、甲○○與己○○為鄰居（甲○○住高雄市小港區○○○路35
    巷4 號、己○○住同路段37號），甲○○因懷疑己○○之家
    人任意在該路段35巷口為鐵門上漆，致油漆噴濺在其所有停
    放於岐山二路35巷內之車號2533－ME號自小客車上，心生不
    滿，乃於民國95年2 月12日下午1 時40分許，手持木棒前往
    己○○與其夫丙○○、其子林琨樂同住之前址住處，欲上門
    理論，因無人即時應門，竟基於毀損他人器物犯意，持上開
    木棒猛敲該址屬丙○○所有之鐵門及鋁門（起訴書漏載鋁門
    ），造成上開鐵門、鋁門各1 扇，均因凹陷、變形而無法開
    啟，致令不堪用；旋因瞥見林琨樂在該址前，清洗己○○所
    有之車號ZP－2867號自小客車，竟接續上開毀損他人器物犯
    意，持上開木棒敲碎該自小客車之後擋風玻璃及天窗玻璃。
    另基於傷害犯意，徒手揮打林琨樂頭部，致其受有頭皮下血
    腫約3 ×4 公分、頭暈、頭痛之傷害（起訴疏漏載頭暈、頭
    痛之傷害）。
二、己○○見狀後，即自屋內拿取其所有之拖把1 支，出而質問
    甲○○為何動手打人，適甲○○之母乙○○○上前勸阻甲○○，因見己○○持拖把欲追打甲○○，乃上前攔阻並抓握己○○手中之拖把，拉扯間拖把有打中乙○○○背部（未成傷
    ）。己○○明知乙○○○年近六十（38年8 月29日生，案發
    時年齡56歲），體力及敏捷性均遠遜於己，預見與之爭奪拖
    把，當能致其跌倒受傷，仍基於縱因拉扯致乙○○○受傷亦
    不違其本意之不確定傷害故意，使力與其爭搶拖把，致乙○○○失去平衡向後仰倒，續經拉扯而翻轉身體，左膝因摩擦
    地面，而受有擦挫傷之傷害。
三、案經丙○○、己○○、林琨樂及乙○○○分別訴由高雄市政
    府警察局小港分局報請臺灣高雄地方法院檢察署檢察官偵查
    起訴。
    理  由
一、證據能力部分：
(一)告訴人丙○○、林琨樂及乙○○○於偵查中向檢察官所為之
    陳述；共同被告甲○○、己○○於偵查中對於對方涉案部分
    向檢察官所為之陳述，均未見檢察官於筆錄中告知以證人身
    分訊問命其具結之記載，復無結文附卷，應認均未經具結，
    依刑事訴訟法第158 條之3 規定，均無證據能力。
(二)證人即同案被告甲○○、證人即告訴人乙○○○於警詢中對
    於被告己○○涉案部分所為之陳述，屬被告以外之人於審判
    外之陳述，且與審判中所述內容大致相符，並無刑事訴訟法
    第159 條之1 至4 所定傳聞例外之情形。被告己○○及辯護
    人已於審理中表明反對上開證人警詢陳述作為證據，依同法
    第159 條第1 項之規定，不得作為證據。
(三)除上開證據外，本判決所引用之證據資料，有關傳聞證據部
    分，除符合同法第159 條之1 至4 規定之情形，本得作為證
    據者外，其餘均經檢察官、被告及辯護人於審理中同意作為
    證據，經本院審酌各該證據作成之情況，認為作為證據均屬
    適當，依同法第159 條之5 第1 項之規定，均得作為證據。
二、認定事實所憑證據及被告之辯解：
    訊據被告甲○○固坦承有於前揭時、地，持木棒敲碎告訴人
    即同案被告己○○所有上開自小客車之後擋風玻璃及天窗玻
    璃，並承認有拍打告訴人丙○○住處鐵門，及出手推開告訴
    人林琨樂之頭部等情，惟矢口否認有毀損鐵門、鋁門及傷害
    林琨樂之犯行，辯稱：僅係徒手拍打鐵門，並無造成損壞，
    亦無傷害林琨樂之故意云云。至被告己○○則矢口否認有何
    傷害告訴人乙○○○之犯行，辯稱：係乙○○○欲爭搶其手
    中拖把，一時搶空自行失足跌倒云云。經查：
(一)被告甲○○部分：
  1.被告甲○○住高雄市小港區○○○路35巷4 號、同案被告己○○住同路段37號，二人為鄰居，甲○○因懷疑己○○之家
    人任意在該路段35巷口為鐵門上漆，致油漆噴濺在其所有停
    放於岐山二路35巷內之車號2533－ME號自小客車上，心生不
    滿，於前揭時、地，持木棒至己○○住處理論，因無人應門
    ，復見告訴人即己○○之子林琨樂在住處前洗車，即持上開
    木棒敲碎該自小客車之後擋風玻璃及天窗玻璃等情，業據被
    告甲○○於本院審理中坦白承認，核與證人林琨樂、證人即
    告訴人己○○、丙○○於警詢中（警卷第5 至7 、9 至11、
    12至14頁）及證人戊○○於偵查中（偵卷第38頁）證述情節
    大致相符，並有照片2 幀及車籍查詢資料1 份附卷可稽（警
    卷第9 頁、本院卷第78頁），足認被告上開自白應與事實相
    符，堪以採信，此部分之事實已堪認定。
  2.被告甲○○於持木棒毀損上開車輛玻璃前，因叫門無人即時
    應門，遂以木棒敲擊同案被告己○○前址住處屬告訴人丙○○所有之鐵門及鋁門，致各該鐵門、鋁門各1 扇，均因而凹
    陷無法開啟，致令不堪用等情，業據證人即告訴人丙○○於
    警詢及本院審理中證述明確（警卷第12至14頁、本院卷第48
    頁），並有照片2 幀在卷可參（偵卷第33頁）。被告甲○○
    雖辯稱僅係徒手拍打門扇，並未持木棒敲擊云云，惟觀諸上
    開照片，依該鐵門材質堅硬、向內凹陷之角度、掉漆方向、
    面積及鋁門變形之情形，顯非徒手拍打所能造成，而係持鈍
    器敲擊所致，核與證人所述遭木棒敲擊等語相符。參以常人
    情緒必有其連貫性，如非受到刺激，實無可能突由平靜轉為
    盛怒。被告甲○○叫門後，無人應門，旋以木棒敲碎上開車
    輛後擋風玻璃及天窗玻璃，足見當時情緒應在盛怒之下，自
    無可能在攜帶木棒上門理論時，平靜而自制僅以手拍打告訴
    人之鐵、鋁門，在未受其他刺激之下，旋又情緒失控，怒不
    可遏以木棒敲碎上開車輛玻璃，應認其於叫門時既已攜帶木
    棒，因無人即時應門，盛怒下先以木棒敲擊該址鐵、鋁門，
    致凹陷、變形而無法開啟，致令不堪用後，餘怒未消，見告
    訴人林琨樂在旁洗車，始轉而敲碎該車玻璃無疑。
  3.被告甲○○自承於毀損上開車輛玻璃時，因告訴人林琨樂在
    旁，順手將他推開等語（本院卷第19頁）；證人戊○○於偵
    查中亦證稱：甲○○去砸車時，林琨樂正在車旁，甲○○為
    了要砸車，用手推林琨樂頭、頸部將他推開等語（偵卷第38
    頁）。且證人即告訴人林琨樂於警詢中亦證稱：甲○○僅打
    這一下等語（警卷第6 頁），並未指訴被告甲○○有持續追
    打之情形，足見甲○○確係為敲碎車輛玻璃，而徒手自頭部
    後方揮打，欲將林琨樂推開無疑，非如林琨樂所指係握拳毆
    打其後腦等情。然依高雄市立小港醫院出具之診斷證明書之
    記載，告訴人林琨樂受有「頭皮下血腫約3 ×4 公分、頭暈
    、頭痛」之傷勢（按「頭痛、頭暈」仍屬損害健康之傷害）
    ，足見被告甲○○揮打時用力甚猛，對於以此種「推」法將
    造成林琨樂受傷顯有認識，仍執意為之，足認確有傷害林琨
    樂之犯意甚明，此部分之犯行亦堪認定。
(二)被告己○○部分：
  1.被告己○○因見同案被告甲○○傷害其子林琨樂，即自屋內
    拿取其所有之拖把1 支，出而質問甲○○為何動手打人，適
    甲○○之母乙○○○上前勸阻甲○○，因見己○○持拖把欲
    追打甲○○，乃上前攔阻並抓握己○○手中之拖把，拉扯間
    拖把有打中無劉秀琴背部，二人於拉扯之下，乙○○○因失
    去平衡而跌倒，致受有左膝壓砸擦挫傷等情，業據證人即告
    訴人乙○○○、證人甲○○於本院審理中證述綦詳（本院卷
    第41至47頁）。證人乙○○○並證稱：當時我本係仰倒在地
    ，仍與己○○拉扯拖把不放，因拉扯而翻身成為趴姿，左膝
    著地摩擦而受傷等語（本院卷第45頁）。證人甲○○雖對於
    告訴人乙○○○究係左腳或右腳受傷、拉扯拖把之木柄或布
    條等細節，與乙○○○所述有所出入，然因事隔已逾1 年，
    對於此等細節本已可能記憶模糊，然二人對於乙○○○係因
    與己○○拉扯拖把而跌倒受傷之主要待證事實，證述互為一
    致，且與證人戊○○亦於偵查中證稱：甲○○要砸車，用手
    推開林琨樂，己○○看見了就持拖把出來要制止，甲○○的
    媽媽（乙○○○）也過來要制止甲○○，看見己○○拿拖把
    要打甲○○，就上前阻擋，而與己○○發生拉扯，拉扯間拖
    把有打到甲○○的媽媽的背部，是不是故意的我不清楚，後
    來甲○○的媽媽因拉扯而自己跌倒等語（偵卷第38、41頁）
    ，互核相符。此外，並有建佑醫院出具之診斷證明書1 份在
    卷可參，自堪認定。而被告己○○於警詢、偵查及本院準備
    程序中均供稱確有與告訴人乙○○○拉扯拖把等語（警卷第
    10頁；偵卷第23、39、53頁；本院卷第15頁），於審判中始
    改稱乙○○○因欲爭搶拖把，一時搶空而自行跌倒云云，自
    以其之前供詞，核與上開證人所述相符，較為可採，其後所
    辯顯係避重就輕之詞，不足採信。
  2.又被告己○○、告訴人乙○○○分係52年1 月28日、38年8
    月29日出生，於行為時各為43歲及56歲，分別有年籍表在卷
    可稽，己○○年值青壯，而乙○○○則已係年近六十之老嫗
    ，體力及敏捷性均難以匹敵，被告己○○與告訴人乙○○○
    比鄰而居，對此知之甚明，顯可預見倘與之竭力爭奪拖把，
    於拉扯之際，當能致其跌倒受傷，竟仍使力與之周旋，爭搶
    拖把，顯係對於因拉扯拖把而造成乙○○○受傷有所預見，
    縱因此致其受傷仍不違其本意，而與之拉扯，果致乙○○○
    因而跌倒而受有上述之傷害，自有傷害之不確定犯意無疑，
    所辯並無傷害犯意，係告訴人乙○○○為搶拖把自行跌倒云
    云，無非避就之詞，委無可採。
(三)綜上所述，被告甲○○、己○○上開犯行，均堪認定，應予
    依法論科。
三、論罪科刑部分：
(一)按行為後法律有變更者，適用行為時之法律。但行為後之法
    律有利於行為人者，適用最有利於行為人之法律，刑法第2
    條第1 項定有明文。又有關新舊法之比較，應就罪刑有關之
    共犯、未遂犯、想像競合犯、牽連犯、連續犯、結合犯以及
    累犯加重、自首減輕暨其他法定加減原因與加減例等一切情
    形，綜其全部罪刑之結果而為比較（最高法院95年第8 次刑
    事庭會議決議參照）。本件被告行為後，如附表所示之相關
    法律均已變更，並俱於95年7 月1 日施行。玆經如附表所示
    之整體比較結果，裁判時之法律並非有利於被告。揆諸前開
    規定，自應適用各該行為時即修正前之法律。
(二)核被告甲○○所為，係犯刑法第354 條毀損他人器物、第27
    7 條第1 項之傷害罪；被告己○○所為，係犯刑法第277 條
    第1 項之傷害罪。被告甲○○以一行為同時毀損告訴人住處
    之鐵門、鋁門，以另一行為同時毀損告訴人上開自小客車之
    後擋風玻璃、天窗玻璃，各屬以一行為觸犯複數同種罪名之
    同種想像競合犯；而毀損門扇之行為，又與毀損車輛玻璃之
    行為於密切接近之時、地實施，侵害同種法益，各行為之獨
    立性極為薄弱，依一般社會健全觀念，在時間差距上，難以
    強行分開，在刑法評價上，以視為數個舉動之接續施行，合
    為包括之一行為予以評價，較為合理，屬接續犯而為包括之
    一罪（最高法院86年臺上字第3295號判例意旨參照）。毀損
    他人財物及傷害二罪間，犯意各別，行為互殊，應予分論併
    罰。爰審酌被告甲○○、己○○不知睦鄰，甲○○僅因懷疑
    己○○之家人噴漆濺及其車輛，既未經查證又不以理性溝通
    ，竟任意使用暴力，持木棒毀損己○○住處鐵、鋁門及車輛
    玻璃，又徒手揮打告訴人林琨樂成傷，行徑囂張，目無法紀
    ，事後仍飾詞狡辯，否認毀損門扇及傷害犯行，犯罪後態度
    欠佳，應予重懲；己○○明知告訴人乙○○○體力、敏捷性
    均遠遜於己，預見與之爭奪拖把，當能致其跌倒受傷，仍基
    於縱致其受傷亦不違其本意之不確定故意，使力與其爭搶拖
    把，因而造成乙○○○受傷，亦有不該，事後仍避重就輕，
    否認犯行，犯罪後態度同屬不佳，並參酌所毀損之器物價值
    、各該告訴人所受傷勢，及本次事件實係由甲○○所引起，
    及被告二人犯罪情節、惡性輕重不同等一切情狀，分別量處
    如主文所示之刑，均諭知易科罰金之折算標準，並對於被告
    甲○○所犯二罪，定其應執行之刑，暨諭知易科罰金之折算
    標準。
(三)被告己○○於本案中使用之拖把1 支，乃自其住處取出，其
    又係該家中主婦，足認屬其所有供本件犯罪所用之物，雖未
    扣案，惟無證據足認業已滅失，應依刑法第38條第1 項第2
    款之規定宣告沒收。至被告甲○○用於毀損之木棒1 支，亦
    未扣案，惟業經其供稱係在現場拾得，否認為其所有，又無
    其他證據足認確係其所有，爰不予宣告沒收，附此敘明。
據上論斷，應依刑事訴訟法第299 條第1 項前段，刑法第2 條第
1 項前段、第277 條第1 項、第354 條，修正前刑法第41條第1
項前段，刑法第38條第1 項第2 款，修正前刑法第51條第5 款，
刑法施行法第1 條之1 ，修正前罰金罰鍰提高標準條例第2 條，
判決如主文。
本案經檢察官丁○○到庭執行職務。
中　　華　　民　　國　　96　　年　　4 　　月　　27　　日
                  刑事第六庭    審判長法  官  曾逸誠
                                      法  官  王  琁
                                      法  官  林柏壽
以上正本證明與原本無異。
如不服本判決，應於判決送達後10日內，向本院提出上訴狀。
中　　華　　民　　國　　96　　年　　4 　　月　　27　　日
                                      書記官  林國龍
附錄本案論罪科刑法條：
中華民國刑法第277 條第1 項
傷害人之身體或健康者，處3 年以下有期徒刑、拘役或1 千元以
下罰金。
中華民國刑法第354 條
毀棄、損壞前二條以外之他人之物或致令不堪用，足以生損害於
公眾或他人者，處2 年以下有期徒刑、拘役或5 百元以下罰金。
附表：
┌──────┬─────────────┬─────────────┬───────┬────┐
│相關變更條文│行為時法（下稱舊法）之內容│裁判時法（下稱新法）之內容│比  較  理  由│備    註│
├──────┼─────────────┼─────────────┼───────┼────┤
│易科罰金折算│犯最重本刑為5 年以下有期徒│犯最重本刑為5 年以下有期徒│易科罰金折算標│舊法有利│
│標準變更 (修│刑以下之刑之罪，而受6 個月│刑以下之刑之罪，而受6 個月│準由銀元300 元│        │
│正前刑法第41│以下有期徒刑或拘役之宣告…│以下有期徒刑或拘役之宣告者│即新臺幣900 元│        │
│條第1 項前段│得以（銀元，下同）1 元以上│，得以新臺幣1,000元、2,000│，提高為以新臺│        │
│、修正前罰金│3 元以下折算1 日，易科罰金│元或3,000 元折算1 日，易科│幣1,000 元、2,│        │
│罰鍰提高標準│。依刑法第41條易科罰金…就│罰金。                    │000元、3,000元│        │
│條例第2條／ │其原定數額提高為100 倍折算│                          │折算1 日      │        │
│現行刑法第41│1 日；法律所定罰金數額未依│                          │              │        │
│條第1項前段)│本條例提高倍數，或其處罰法│                          │              │        │
│            │條無罰金刑之規定者，亦同。│                          │              │        │
├──────┼─────────────┼─────────────┼───────┼────┤
│定應執行刑  │宣告多數有期徒刑者，於各刑│宣告多數有期徒刑者，於各刑│新法對於有期徒│應適用行│
│(刑法第51條 │中之最長期以上，各刑合併之│中之最長期以上，各刑合併之│刑合併定應執行│為時之舊│
│第5款)      │刑期以下，定其刑期。但不得│刑期以下，定其刑期。但不得│刑之上限予以提│法      │
│            │逾20年。                  │逾30年。                  │高至30年，與舊│        │
│            │                          │                          │法上限20年相比│        │
│            │                          │                          │較，被告行為後│        │
│            │                          │                          │之新法顯不利於│        │
│            │                          │                          │被告          │        │
├──────┼─────────────┴─────────────┴───────┴────┤
│整體比較結果│舊法較為有利                                                                    │
└──────┴────────────────────────────────────────┘
